臺灣新北地方法院民事裁定
111年度事聲字第55號
異  議  人  張祐瑞  
相  對  人  寶城保全股份有限公司

法定代理人  吳建業  


上列當事人間因依職權確定訴訟費用額事件，異議人對於民國11
1年5月24日本院司法事務官111年度司他字第80號裁定提出異議
，本院裁定如下：
    主  文
異議駁回。
    理  由
一、按當事人對於司法事務官處理事件所為之終局處分，得於處
    分送達後10日之不變期間內，以書狀向司法事務官提出異議
    ；司法事務官認前項異議有理由時，應另為適當之處分；認
    異議為無理由者，應送請法院裁定之；法院認第1項之異議
    為有理由時，應為適當之裁定；認異議為無理由者，應以裁
    定駁回之，民事訴訟法第240條之4第1項前段、第2項至第3
    項分別定有明文。查異議人於本院司法事務官111年度司他
    字第80號裁定送達後10日內，以書狀表示不服而提出異議，
    司法事務官認其異議無理由而送請本院裁定，核與上開規定
    相符，合先敘明。　　
二、異議意旨略以：異議人與相對人間請求損害賠償事件，前經
    本院以110年度勞訴字第5號判決確定後，該案訴訟費用理應
    由敗訴之相對人全額負擔，原裁定逕認兩造均須負擔訴訟費
    用，且異議人應負擔之訴訟費用金額尚較相對人為高，顯不
    合理，實有違誤。爰依法提出異議，請求廢棄原裁定等語。
三、按經准予訴訟救助者，於終局判決確定或訴訟不經裁判而終
    結後，第一審受訴法院應依職權以裁定確定訴訟費用額，向
    應負擔訴訟費用之當事人徵收之，民事訴訟法第114條第1項
    前段定有明文。又訴訟救助之聲請經准許後，僅發生聲請人
    得暫免繳納訴訟費用，由國庫先行墊付之效力，同法第110
    條亦定有明文。準此，一旦本案訴訟確定或終結後，若聲請
    訴訟救助之人有應負擔訴訟費用之情形，法院應向其徵收，
    並非謂聲請人嗣後毋庸負擔應納之訴訟費用。另法院依聲請
    以裁定確定之訴訟費用額，應於裁定送達之翌日起，加給按
    法定利率計算之利息，此觀民事訴訟法第91條第3項之規定
    即明。其立法理由旨在促使當事人早日自動償付其應賠償對
    造之訴訟費用，故在當事人無力支付訴訟費用時，雖由國庫
    暫時墊付，然法院依民事訴訟法第114條第1項規定，依職權
    裁定確定訴訟費用額，同屬確定訴訟費用額之程序，亦應基
    於同一理由而類推適用同法第91條第3項規定加計法定遲延
    利息（臺灣高等法院暨所屬法院94年法律座談會民事類提案
    第34號問題二研討結果參照）。次按確定訴訟費用額之程序
    ，僅在審究有求償權之一造當事人所開列之費用項目，及其
    提出支付費用之計算書等證據，是否屬於訴訟費用之範圍，
    以確定應負擔訴訟費用之他造當事人所應賠償其訴訟費用之
    數額。至訴訟費用究應由何人負擔？按何比例負擔？悉依命
    負擔訴訟費用之確定裁判主文定之，不容於確定訴訟費用額
    之程序中，更為不同之酌定（最高法院98年度台抗字第705
    號裁定意旨參照）。
四、經查：
　㈠異議人與相對人間請求損害賠償事件（本院110年度勞訴字第
    5號），異議人前起訴未據繳納裁判費，繼異議人聲請訴訟
    救助，經本院以109年度救字第241號裁定准予訴訟救助確定
    ，暫免其應預納之裁判費及其他訴訟費用，嗣經本院以110
    年度勞訴字第5號判決異議人一部勝訴、一部敗訴，並諭知
    訴訟費用由相對人負擔22％，其餘由異議人負擔確定等情，
    有上開裁定書、判決書附卷可佐，並經調閱上開事件卷宗核
    閱無誤，堪信為實。
　㈡次查異議人於上開事件中聲明請求：⒈相對人應給付異議人新
    臺幣（下同）35,092元，並提繳勞工退休金7,600元至異議
    人之勞工退休金專戶；⒉相對人應開立非自願離職證明書乙
    節，此亦經調閱上開事件卷宗核閱無誤。而異議人上開聲明
    第1項係屬因財產權而起訴，其訴訟標的金額為42,692元，
    應徵收第一審裁判費1,000元；而訴之聲明第2項係屬非因財
    產權而起訴，應徵收第一審裁判費3,000元，共計應徵收第
    一審裁判費4,000元（計算式：1,000元＋3,000元＝4,000元）
    ，是本件訴訟費用額確定為4,000元。
　㈢從而，原裁定就本件訴訟費用部分，依第一審確定判決諭知
    兩造各自應負擔比例（即異議人78％、相對人22％），而確定
    異議人應負擔訴訟費用3,120元（計算式：4,000元×78％＝3,1
    20元）、相對人應負擔880元（計算式：4,000元×22％＝880元
    ），並均加計自原裁定送達翌日起之利息，於法洵無違誤。
    至異議人雖主張其負擔訴訟費用金額尚較相對人為高，顯不
    合理，本件訴訟費用實應由敗訴之相對人全額負擔云云。然
    上開事件確定判決僅認定相對人一部敗訴，而非全部敗訴；
    又參照前開裁判意旨，關於訴訟費用之負擔，應依原命負擔
    訴訟費用之確定裁判主文定之，而非聲請確定訴訟費用額事
    件所得審究，是異議意旨執此為由，指摘原裁定不當，求予
    廢棄，為無理由，應予駁回。
五、據上論結，本件異議為無理由，依民事訴訟法第240條之4第
    3項後段，裁定如主文。
中　　華　　民　　國　　111 　年　　10　　月　　6 　　日
                  民事第七庭    法　官　李宇銘
以上正本係照原本作成。
如對本裁定抗告，應於裁定送達後10日內向本院提出抗告狀，並
繳納抗告費新臺幣1,000元。
中　　華　　民　　國　　111 　年　　10　　月　　6 　　日
　　　　　　　　　　　　        書記官  李律廷